臺灣高等法院臺中分院刑事判決　　 96年度上更(一)字第255號
上　訴　人
即　被　告　乙○○
　　　　　　　　　　（現於台灣台中監獄執行中）
選任辯護人　李世才律師
上　訴　人
即　被　告　庚○○
選任辯護人　陳銘傑律師
　　　　　　黃鼎鈞律師
上　訴　人
即　被　告　戊○○
　　　　　　　　　　（現於台灣台中監獄執行中）
　　　　　　丙○○
　　　　　　辛○○
　　　　　　　　　　（另案在台灣台中監獄執行中）
　　　　　　壬○○
　　　　　　　　　　（現於臺灣臺中監獄臺中分監執行中）
　　　　　　癸○○
前列五人共同
指定辯護人　本院公設辯護　甲○○
上列上訴人因擄人勒贖等案件，不服臺灣南投地方法院94年度重
訴字第16號中華民國95年1月16日第一審判決（起訴案號：臺灣
南投地方法院檢察署94年度偵字第1556號、第1567號、第1568號
、第1569號、第1570號、第1571號、第1572號、第1573號、第23
72號、第2710號），提起上訴，判決後經最高法院發回更審，本
院判決如下：
    主  文
原判決除被告林豪樹、壬○○寄藏具有殺傷力之改造手槍部分外
，均撤銷。
乙○○、庚○○、戊○○、丙○○、辛○○、壬○○、癸○○共
同犯私行拘禁罪，乙○○、庚○○、戊○○、丙○○均處有期徒
刑伍年，褫奪公權陸年。辛○○、壬○○、癸○○均處有期徒刑
肆年肆月。扣案如附表所示之物均沒收。乙○○、庚○○、戊○○、丙○○均減為有期徒刑貳年陸月，褫奪公權參年。辛○○、
壬○○、癸○○均減為有期徒刑貳年貳月。
    事    實
一、乙○○，曾於民國（下同）82年間因肅清煙毒條例案件，經
    法院判處有期徒刑15年確定，於執行後假釋中，嗣經撤銷假
    釋現仍在執行中；戊○○，曾於91年間因違反槍砲彈藥刀械
    管制條例案件，經法院判處有期5年3月確定，於94年11月17
    日入監執行，現仍在執行中；辛○○，曾有懲治盜匪條例、
    肅清煙毒條例等多項前科記錄；壬○○，有傷害致死、毒品
    危害防制條例等多次前科；癸○○，有竊盜、毒品危害防制
    條例等多次前科，均素行不良。
二、緣乙○○曾透過林國清將其所有製造安非他命之材料麻黃素
    1包（約10餘公斤重）轉交予己○○，將之製成甲基安非他
    命成品後欲販賣圖利，己○○因無力自行製造，乃代為覓人
    將之製成安非他命成品，然己○○卻因故失落該包麻黃素。
    嗣經乙○○，一再催討。己○○因此透過林國清將該包麻黃
    素之材料損失賠償予乙○○，然乙○○認被己○○侵吞上開
    麻黃素，未能獲得製造成安非他命成品加以販賣後所能取得
    之利益，而心有未甘。乙○○因亟欲向己○○追討上開製成
    安非他命後未能獲得之不法利益損失，竟意圖以強行抓人拘
    禁己○○之方式，向己○○索討新台幣（下同）1000萬元之
    損失。乙○○乃於94年4月10日至同年月25日陸續3次至庚○○位於彰化縣彰化市○○○路282號之永生當鋪內，謀議如
    何強抓拘禁己○○追討遭侵吞麻黃素之損失。庚○○同意為
    乙○○強抓綁架己○○追討1000萬元，雙方並達成如向己○○追討1000萬元得逞，則由庚○○取得其中4成報酬之協議
    。嗣乙○○即於94年4月26日某時許，向不知情之不詳姓名
    綽號「阿奇」成年男子，借用位於桃園縣蘆竹鄉南崁下55之
    1號之鐵皮屋，另由綽號「阿龍」之成年男子尋找位於桃園
    市的空屋，均預備供作拘禁己○○之用。乙○○則於94年4
    月26日下午3、4時許，駕駛6956－LE號BMW自用小客車，前
    往苗栗縣竹南鎮○○路91號旁之鐵皮屋，在屋內發現己○○
    在該處賭博，即以其所有之行動電話撥打庚○○所使用之00
    00000000號之行動電話通知庚○○，要庚○○立即帶人至上
    揭己○○賭博之場所會合；並接著撥打有犯意聯絡之綽號「
    阿豐」之成年男子所使用之0000000000之號行動電話，要綽
    號「阿豐」者趕快帶人至上揭己○○賭博之場所會合。「阿
    豐」即夥同有綁架抓人拘禁犯意聯絡之綽號「阿龍」及另2
    名不詳姓名之成年男子，共同駕駛、搭乘車牌號碼不詳之黑
    色喜美CRV休旅車即趕往己○○賭博之鐵皮屋後空地埋伏準
    備綁架強抓己○○。庚○○則於接到乙○○之電話後，以上
    開行動電話聯絡亦有綁架抓人犯意聯絡之丙○○、戊○○2
    人，駕駛、搭乘庚○○所有8888－LE號黑色賓士自用小客車
    ，並攜帶庚○○所有之手銬、腳鐐各1付、酒瓶絨布套1個及
    乙○○所有之黃色膠帶3捲等物，經由西濱公路北上，前往
    己○○賭博所在之鐵皮屋。途中與搭乘車牌號碼不詳之黑色
    喜美CRV休旅車之「阿豐」等人聯繫，雙方先會合後，再分
    別駕駛上開賓士小客車、黑色喜美CRV休旅車一起前往上開
    竹南鎮己○○賭博所在之鐵皮屋後之空地與在該處等待之乙○○會合，埋伏俟機強抓己○○。至同日晚7、8時許，己○○與林國清自該鐵皮屋後門走出至其等停車處，準備駕駛己○○所有6V－6550號BMW自用小客車離開之際。此時乙○○
    告知戊○○等人，何人為己○○後，即由綽號「阿豐」者及
    戊○○分別駕駛上開休旅車、賓士自用小客車前後擋住己○○之座車去路後，庚○○、丙○○、戊○○及綽號「阿豐」
    、「阿龍」者等人即下車圍住己○○，其中1人持槍枝（未
    扣案，並無證據證明具有殺傷力）指向己○○之頭部，另1
    人則以另1支槍枝槍托（未扣案，並無證據證明具有殺傷力
    ）敲打己○○之頭部；再由庚○○及原坐在黑色喜美CRV休
    旅車內之2個人，一起將己○○押進黑色喜美CRV休旅車內，
    庚○○再以事先準備好之酒瓶絨布袋（未扣案）套住己○○
    之頭部，而剝奪己○○之行動自由；進而共同強取己○○身
    上之現金7、80萬元、積架廠牌手錶1支價值約3、40萬元、
    中國信託商業銀行帳號000000000000號之金融卡及遠東商業
    銀行00000000000000號金融卡（原審誤載為中國信託商業銀
    行發行之現金卡）各1張與6V－6550號BMW自用小客車之鑰匙
    後，另由黑色喜美CRV休旅車上下來1人駕駛己○○之前述BM
    W廠牌自用小客車隨行（事後已尋獲發還）。庚○○則搭上
    黑色喜美CRV休旅車，將己○○帶往事先覓得之拘禁處所即
    桃園縣蘆竹鄉南崁下55之1號鐵皮屋。戊○○、丙○○則駕
    駛庚○○之上開賓士小客車，乙○○則駕駛其前開之車輛一
    起隨行。然因綽號「阿奇」者碰巧不在，無法進入該屋；乙○○等一行人遂將己○○押往綽號「阿豐」者所覓得位於桃
    園市之某空屋（確實地址不詳）內暫時躲藏，旋即持黃色膠
    帶將己○○之眼睛矇住，同時以庚○○所有之前開手銬銬住
    己○○之雙手。不久，乙○○即持0000000000號之行動電話
    傳送簡訊至辛○○所使用之0000000000號之行動電話，要求
    辛○○另尋適當之藏匿己○○及供渠等躲藏之處所，辛○○
    明知乙○○借用處所之目的係作為拘禁己○○以便追討損失
    之用，乃基於共同拘禁己○○之犯意，向不知情之友人林豪
    樹（另經原審法院判決無罪確定）借用林豪樹台北縣龜山鄉
    ○○村○○○街12號4樓之5樓中樓住宅，以作為供渠等拘禁己○○之用；辛○○於取得林豪樹之同意後，隨即通知乙○○
    等人將己○○押往林豪樹上開住處內拘禁。期間辛○○並叫
    知情且具有拘禁犯意聯絡之壬○○、癸○○在上開林豪樹住
    處幫忙看管己○○。己○○被帶往林豪樹上開處所之後，乙○○等人中之一人，即向己○○恫嚇稱：如不交出1000萬元
    將予以活埋等語。己○○恐遭不測，被迫持自己所使用之00
    00000000號之行動電話撥打女友賴美惠所使用之0000000000
    號之行動電話，告訴賴美惠他因賭博賭輸錢，要求賴美惠至
    台北縣土城市○○路111號16樓之3住處，並告知該處保險箱
    之密碼，要賴美惠自保險箱內取出現金250萬元。嗣同年4月
    26日晚上約11時許，庚○○打電話給賴美惠，約在台北縣土
    城市○○路附近之頂好商場大門前取款。庚○○即於當日晚
    上11時許夥同集團之另1名不詳姓名已成年成員，共同駕駛
    庚○○前開賓士車前往台北縣土城市○○路附近之頂好商場
    大門前，於同日24時許在上址，向謝美惠取走250萬元之後
    ，即返回己○○遭拘禁之台北縣龜山鄉○○村○○○街12號4
    樓之5之處所，繼向己○○逼問得悉金融卡、現金卡等密碼
    之後，乙○○等人又要求己○○再籌600萬元贖金。己○○
    於翌日（4月27日）清晨6、7時許，聽聞看管人員睡覺打呼
    之聲音，即自行掙脫綑綁矇住眼睛之膠帶意圖逃跑，於逃跑
    至樓中樓之樓下時，即為辛○○等人所發現，庚○○、丙○○、戊○○、辛○○、壬○○、癸○○等人遂群起圍毆己○○後，致己○○受有頭皮血腫（4乘4公分）、臉部多處瘀青
    、頭皮傷口（已結痂2乘1兩處）、左手擦挫傷及左手腕關節
    扭傷（兩處分別為1．5ｘ0．5公分，0．3ｘ0．3公分）、左
    小腿擦挫傷合併瘀青等傷害（傷害部份未據提出告訴），再
    以腳鐐銬住己○○之雙腳，避免己○○再度趁機脫逃。己○○嗣於翌日（即27日）上午9時30分許起，在乙○○等人要
    脅下，以其0000000 000號行動電話，撥打至其姊黃美惠公
    司之00－00000000號電話（第一通）及0000000000號之行動
    電話（三通），要求其姊黃美惠籌措600萬元，於己○○打
    電話給黃美惠準備款項期間，由乙○○等人中之1人，打電
    話予黃美惠，要求黃美惠要好好配合，並恫稱如不好好配合
    ，己○○將凶多吉少，要等候通知如何匯款等語。嗣於94年
    4月27日下午2時53分起至58分止，由上開乘坐休旅車中之1
    人，持己○○之上開金融卡，前往位於桃園縣大園鄉○○村
    ○○○路103號之自動櫃員機，接續6次將該金融卡置入自動
    櫃員機內，並輸入由己○○所告知之密碼，共計自該自動櫃
    員機內，提領取得己○○所有存於該帳戶內之12萬元現金（
    每次提領2萬元，分6次提領）得手。當日（即27日）晚上7
    、8時許，乙○○認為林豪樹大湖村文23街12號4樓之5拘禁
    處所不太安全，遂由辛○○帶領戊○○、丙○○、庚○○連
    同被害人己○○搭乘庚○○所有之車號8888－LE賓士自用小
    客車，而乙○○駕駛車牌號碼6956－LE號車輛跟隨在後，將
    己○○押往原本尋覓之桃園縣蘆竹鄉南崁下55之1號鐵皮屋
    內藏匿。而綽號「阿豐」者、綽號「阿龍」者等人則外出尋
    找人頭帳戶以供己○○之姊黃美惠匯入款項之用。己○○之
    姊黃美惠在尚未籌得贖金600萬元並將贖金匯予乙○○集團
    所指定之帳戶前，因檢察官於指揮偵辦以乙○○為首之安非
    他命製造工廠集團時，經由通訊監察現譯研判，懷疑乙○○
    正從事擄人索債犯行，遂於94年4月27日指揮刑事警察局偵
    六隊第一組、台北市政府警察局刑事警察大隊、南投縣政府
    警察局刑事警察隊及草屯分局、臺中市警察局刑事警察隊網
    路偵查犯罪小組，並調度進駐於中部打擊犯罪中心之維安特
    勤隊所組成之專案小組趕往林口長庚醫院集結，準備伺機攻
    堅營救人質及逮捕乙○○等人行動；繼於當日晚上9時許，
    專案小組尾隨乙○○之坐車至桃園縣蘆竹鄉南崁下55之1號
    後，見時機成熟，即衝入該鐵皮屋內，當場逮捕乙○○、辛○○、戊○○、丙○○及庚○○等人，並於屋內房間救出被
    矇住雙眼且以手銬、腳鐐拘禁之己○○，並扣得分別為乙○○等人所有供本件犯罪之物：(1)乙○○所有供聯絡使用之00
    00000000、0000000000號之行動電話2支、現金55萬8千元、
    供綑綁矇住己○○雙眼已使用之膠帶及剩餘膠帶（2捆）共3
    捆；(2)辛○○所有供聯絡使用之0000000000號之行動電話；
    (3)丙○○所有供聯絡使用之0000000000號之行動電話；(4)庚○○所有供聯絡使用之0000000000號之行動電話及手銬、腳
    鐐各1付、車牌號碼8888－LE號自用小客車1部（已發還）(5)
    戊○○所有供聯絡使用之0000000000號之行動電話1支等物
    ，而查悉上情。
三、案經台灣南投地方法院檢察署檢察官指揮內政部警政署刑事
    警察局偵六隊第一組、臺北市政府警察局刑事警察大隊、南
    投縣政府警察局刑事警察隊及草屯分局等單位所組成之專案
    小組偵查暨南投縣政府警察局刑事警察隊報告台灣南投地方
    法院檢察署檢察官，偵查起訴。
    理    由
壹、關於證據能力方面：
一、按被告以外之人於審判外之陳述，雖不符刑事訴訟法第159
    條之1至第159條之4之規定，然經當事人於審判程序同意作
    為證據，法院審酌該言詞陳述作成時之情況，認為適當者，
    亦得為證據；當事人、代理人或辯護人於法院調查證據時，
    知有刑事訴訟法第159條第1項不得為證據之情形，而未於言
    詞辯論終結前聲明異議者，視為有前項之同意，刑事訴訟法
    第159條之5定有明文。本件被告等人及其等之選任辯護人就
    本案採為判決基礎之相關被害人、證人於審判外之陳述，於
    原審及本院審理中均不爭執其證據能力，復未曾於言詞辯論
    終結前聲明異議，而本院審酌上開陳述作成時之情況，並無
    違法取證之瑕疵，認以之作為證據為適當，揆諸上開規定，
    此部分審判外之陳述，均有證據能力。
二、按現行刑事訴訟法第287條之2規定「法院就被告本人之案件
    調查共同被告時，該共同被告準用有關人證之規定」，即共
    同被告對於其他共同被告之案件而言，為被告本人以外之第
    三人，本質上屬於證人，為確保被告對證人之對質詰問權，
    證人於審判中，應依法定程序，到場具結陳述，並接受被告
    之詰問，其陳述始得作為認定被告犯罪事實之判斷依據。本
    件被告本人以外之共同被告，於偵查中向檢察官所為之陳述
    ，其中有部分內容係關於共同被告自己所涉犯嫌之事實，本
    毋庸命具結，而該部分雖與被告本人所涉之犯罪事實相關，
    仍無從加以分割，且本件被告本人以外之共同被告於原審及
    本院審理時已以證人身分作證，並經交互詰問程序確實保障
    被告之訴訟權，共同被告之陳述自得作為認定被告本人犯罪
    事實之判斷依據，合先敘明。
貳、認定本案犯罪事實之理由及證據：
一、上訴人即被告（下稱被告）之答辯：
(一)、被告乙○○坦承有強押被害人己○○之妨害自由行為及利用
    自動提款機接續6次提領被害人己○○設於中國信託商業銀
    行帳戶內之款項共12萬元之事實；惟否認有擄人勒贖犯行，
    並辯稱因伊與被害人己○○共同製造安非他命，因己○○黑
    吃黑而未給錢，又伊與己○○間有賭債糾紛，故伊押被害人
    己○○取償己○○所欠之債務而已，伊並無不法所有之意圖
    云云。
(二)、被告戊○○、庚○○、丙○○均坦承有強押被害人己○○之
    妨害自由行為及利用自動提款機接續6次提領被害人己○○
    設於中國信託商業銀行帳戶內之款項共12萬元之事實；惟否
    認有擄人勒贖犯行，均辯稱因被害人己○○與被告乙○○之
    間有債務糾紛，其等係受被告乙○○之委託代為處理債務糾
    紛而已，並無勒取財物的犯意云云。
(三)、被告辛○○、壬○○均否認有何擄人勒贖犯行，辛○○辯稱
    ：伊是去朋友林豪樹處處理工程車的債務，乙○○來時向伊
    說要借個地方處理債務問題，伊不知道什麼事情就借給他。
    法院把伊所述處理工程車債務問題與本案被告乙○○之債務
    問題混為一談云云。壬○○辯稱伊未參與本件犯行，伊是與
    其兄辛○○去談工程車事，與乙○○不認識，不知被害人己○○被押之情事，亦未毆打己○○云云。
(四)、被告癸○○否認有何擄人勒贖犯行，並均辯稱伊與林豪樹一
    起做水電，什麼事情都不知道，警察來時，與老闆林豪樹一
    起被抓，伊只是在場就被判罪云云。
二、經查：
(一)、本件被告乙○○等7人如何強押、拘禁被害人己○○、被告
    等7人如何分工、被害人己○○如何遭被告等7人實施強暴脅
    迫剝奪行動自由而強取身上之財物，及如何交付250萬元，
    暨利用自動提款機接續6次提領被害人己○○設於中國信託
    商業銀行帳戶內之款項共12萬元等情，業據被害人己○○指
    述綦詳，並有下列事證可資證明：
  (1)本案經警查獲後，經臚列被告等人之相片如警詢卷宗編號1
    至8所示，由被害人己○○及被告等人相互交叉指認結果，
    編號l所示相片為丙○○，編號2所示相片為癸○○，編號3
    所示相片為乙○○，編號4所示相片為辛○○，編號5所示相
    片為林豪樹，編號6所示相片為壬○○，編號7所示相片為庚○○，編號8相片為戊○○，有警詢筆錄及被告等人之照片
    可稽。
  (2)被告乙○○於警詢中供稱：「我於4月26日下午15、16時左
    右到苗栗縣竹南鎮○○路某鐵皮屋找綽號『黑點』及『紅點
    』兩兄弟，到的時候看見己○○與綽號『國清』男子和綽號
    『黑點』及『紅點』兄弟在賭博，我馬上出來，就撥打0000
    -000000的電話給庚○○趕快帶人上來，並打給0000-000000
    號綽號『阿豐』（本名李金發）的男子叫他也趕快帶人過來
    ，這期間我就坐在我自用的BMW牌6956-LE號自小客車監視等
    候，等到他們兩部車都到了以後，我就跟『阿豐』講那個『
    國清』不要動他，我就交他們處理，然後就離開現場了」，
    「第1個藏匿處所在桃園縣蘆竹鄉○○街鐵皮空屋處是我預
    先安排的，我找我朋友小孩綽號『阿奇』的男子向他借用，
    當庚○○他們押己○○到那個地點的時候，因為『阿奇』不
    在，門鎖了起來進不去，所以『阿豐』再帶庚○○他們押己○○去桃園市某空屋內，後來他們在押己○○至桃園縣龜山
    鄉○○村○○○街12號4樓之5公寓拘禁，這個地點是由我透過
    辛○○找他的弟弟壬○○及友人林豪樹借用的，最後因為『
    阿奇』我聯絡到了，在林豪樹住處並不安全，我覺得並不安
    全，所以我再聯絡辛○○去帶庚○○、戊○○、丙○○他們
    押己○○過來『阿奇』的住處藏匿」，「是由庚○○、戊○○、丙○○他們分得贓款的4成，另外，我和李金發他們分
    得6成」，「我是聯絡庚○○及李金發他們分別開車過來押
    人，並且準備藏匿處所，另外，我找人頭帳戶找不到，所以
    後來才叫李金發及「阿龍」去找，後來我叫辛○○帶庚○○
    他們押己○○過來「阿奇」住處時，就被警方查獲了」等語
    （見94年4月28日警詢筆錄）；於偵查中供稱「（四樓的公
    寓是何人找的？）我聯絡辛○○，辛○○向他弟弟壬○○借
    的地方，那地方是壬○○的租屋處」等語（見94年4月28日
    偵訊筆錄）；又於原審審理中供稱「（問：是否有告訴辛○○，己○○為何要被押？）我跟他說這個人有欠我錢，我等
    他籌錢要幾天時間，要借他房間」（見原審卷第2宗第163至
    169頁）。
  (3)被告戊○○於警詢中供稱「庚○○和我及丙○○3人在26日
    下午17時許從彰化市○○○路出發，駕駛庚○○所有之賓士
    320自小客（車號：S8888-LE）走二高在竹南交流道附近1家
    「富貴園」汽車旅館與「董仔」會合，當時『董仔』他們也
    3、4人在場，隨後，我們便跟著『董仔』在附近的1間賭場
    外堵己○○，大約等至隔（27）日凌晨3、4點，己○○至賭
    場走出，庚○○便和『董仔』他們下車押人，我和丙○○都
    待在車上未下車，之後，我們便跟著『董仔』開至桃園市某
    一空屋休息，並將己○○囚禁在此，並由己○○自己以自己
    的行動電話聯絡其女友籌錢」，「我們先將己○○安置在桃
    園市1間空屋…己○○自己說他家存250萬的現金，便由他自
    己以自己的電話聯絡其女友賴美惠拿保險箱的鑰匙和庚○○
    約在土城見面，待庚○○拿到錢後，我們又跟著『董仔』將
    肉票移至桃園縣聯福街樹林內的1間鐵皮屋，因為沒人開門
    ，我們又將肉票移至龜山鄉○○村○○○街12號4褸之5公寓，
    當時是編號6之男子帶我們上去的，進入屋內後，又看到編
    號2及5之男子，因為我不認識他們，所以，我並不知道他們
    的名字，現場除了『董仔』離開那間公寓外，其餘的人都待
    在那間公寓睡覺，直至27日晚上20時左右，我們才又將己○○帶至桃園縣蘆竹鄉○○街樹林內的那間鐵皮屋，當時『董
    仔』及編號4之男子已經在那兒等我們了」，「除了在文23
    街公寓，己○○企圖逃跑，並咬傷編號6之男子，並與之扭
    打外，其餘人並無對己○○有其他暴力傷害之行為」，「（
    問：你於綁架己○○之過程中，擔任何種分工？）我只負責
    看管己○○」等語（見94年4月28日警詢筆錄）。
  (4)被告庚○○於警詢中供稱「綽號『董仔』男子之真實姓名係
    乙○○」，「於4月26日下午16時許，乙○○有撥打我0000-
    000000號行動電話給我說已經知道綽號『阿財』男子現在何
    處，要我打1支行動電話與對方聯絡，我就撥打乙○○所講
    的那支電話，對方就跟我說『阿財』現在人在苗栗縣竹南鎮
    某鐵皮屋賭場內賭博，叫我趕快過去會合，我於是帶著戊○○及丙○○趕過去，當時是由丙○○駕駛我的8888-LE號黑
    色賓士牌自小客車前往，並由我準備手銬、腳鐐各1付」，
    「我們總共7個人，分別坐在車子上等候己○○出來，過了1
    個多小時，己○○和1名綽號『國清』的男子出來，其中有
    兩個人就過去抓己○○，其中1人拿出手槍敲打己○○的頭
    部，綽號『國清』男子見狀要過去拉開，我就出手把他推開
    ，後來我和另外兩個人把己○○押到CRV黑色休旅車上」，
    「我們於26日22時許到桃園縣蘆竹鄉○○街1處空屋，因為
    當時門是鎖著的，無法進入，所以和我坐同車的那3個人就
    開黑色喜美休旅車及己○○的銀色BMW330自小客車先離開，
    另外1個人就和我及己○○坐上我的黑色賓士自小客車，並
    由他指示，叫丙○○載我們至桃園市○○○○路不熟，所以
    我也不知道正確路名，到1間空屋內，我們就全部下車，進
    入該空屋。因為押走己○○的時候，我就有用裝酒的純布套
    套住他的頭，等到進入屋內的時候，我取下絨布套，改貼上
    膠布，並扣上手銬」等語（見94年4月28日警詢筆錄）。
  (5)被告丙○○於警詢中供稱「1名男子（經現場指認為乙○○
    ）駕駛1部BMW牌X5，就坐上我們的車子…到了1家賭場該男
    子（經現場指認為乙○○）等一下人帶出來要我們車子跟在
    他後面走，過了1個多小時乙○○他就開了那1部BMW5出來，
    我們就跟在他開了1個多小時車來到1棟大樓公寓，我就看到
    壬○○（經現場指認）下來帶我、庚○○、戊○○（現場指
    認）、乙○○及債主己○○（警方告知）到該棟大棲公寓4
    樓（正確地址不清楚），己○○被乙○○押下來時己○○眼
    睛有被上黃色膠帶蒙住眼睛，而我走在最後面。我們到達該
    棟大樓4樓房間內時已經有辛○○、癸○○、林豪樹（現場
    指認）在房間內，乙○○就要我看守住己○○，我看守很久
    就不知不覺睡著了，戊○○就要我到該公寓隔間樓上睡覺，
    突然間有聽到樓下（隔間褸下）己○○要逃跑，與辛○○發
    生扭打，我就下樓看見壬○○抓住黃櫂財，辛○○與謝文峰
    毆打己○○，庚○○出面制止後己○○就被以膠帶蒙上眼睛
    並銬上手銬，因為我上廁所，所以我沒有看見是何人所為。
    約同日（94年4月27日）下午5、6點時，庚○○就打電話跟
    乙○○講說我們要先回去彰化，乙○○就告訴庚○○要我們
    幫他把人載到桃園縣蘆竹鄉○○街樹林內鐵皮屋，並由辛○○帶路，我們到達該處所時欲離開就遭警方逮捕」等語（見
    94年4月28日警詢筆錄）。
  (6)被告辛○○於警詢中供稱「（警方在94年4月27日晚上21 時
    許，在桃圍縣蘆竹鄉○○街樹林內鐵皮屋營救被害人己○○
    時）我在場」，「（在現場作何事？）是乙○○打電話要我
    過去」（見94年4月28日警詢筆錄），「（乙○○於94年4月
    27日約你相約於桃園縣龜山鄉○○○街l2號4樓之5，見面時現
    場有何人？當時何情形？）乙○○帶著庚○○、戊○○、丙○○及己○○到我同學於桃園縣龜山榔文23街12號4樓之5住
    處找我時屋內除了我之外，尚有壬○○、癸○○及幾個小孩
    子。乙○○進去有向我說他們是債務糾紛，說完乙○○就先
    離開了，庚○○、戊○○、丙○○及己○○等人留在屋內」
    ，「庚○○、戊○○、丙○○及己○○都留在屋內未離開，
    林豪樹當天凌晨有回來，直至中午11時才跟謝文峰出去外面
    作水電工程」，「他偷跑時我不知道，我當時在樓上睡覺，
    我是聽到樓下有爭吵聲，我就下來看看，就看到己○○蹲在
    牆邊被戊○○及丙○○控制住，後來就聽我弟弟講因為己○○下樓偷跑時偷襲我弟弟，當時我弟弟正在打電腦，我弟弟
    便與他扭打」，「（據你所稱94年4月27日下午7、8時許，
    你離開桃園縣龜山鄉○○○街12號4樓之5，當時為什麼要離開
    ？）我記得當天，乙○○撥打我的手機0000000000，跟我們
    說要換地方。庚○○叫我帶戊○○、丙○○及己○○等人下
    樓，庚○○開車在樓下等我，他說他路不太熟，要我帶路。
    我便與戊○○、丙○○及己○○搭庚○○的賓士轎車，由我
    帶路前往桃園縣蘆竹鄉○○路鐵皮屋內。我們到的時候，乙○○已經在那邊等我們了，庚○○、丙○○、戊○○等人便
    帶己○○進去房間內，我留在大廳，之後警察就進來了」等
    語（見94年6月22日警詢筆錄）；又於偵查中供稱「（庚○○、丙○○、戊○○將己○○從林豪樹的公寓押到蘆竹鄉的
    鐵皮屋是否是你帶他們過去的？）是。是乙○○叫我帶他們
    過去的」等語（見94年4月28日偵訊筆錄）。
  (7)被告壬○○於警詢中供稱「（你見到何人押被害人己○○？
    ）我有見到乙○○、丙○○、庚○○、戊○○（經當場指認
    相片）」、「因為在94年4月26日晚上約22-23時左右，由乙○○及編號6、7、8之男子共同押被害人至桃園縣龜山鄉○○○街12號4樓之5，當面跟我們說，他是藥頭，並當面要我看
    顧被害人」、「當時被害人眼睛是遭上黃色膠帶矇住的，手
    跟腳都是遭手銬及腳鐐銬起來」、「（據被害人己○○稱，
    他試圖逃跑結果遭人家發現被圍毆，當時有何人共同參與圍
    毆被害人？）當時我在玩電腦遊戲，被害人己○○從樓中樓
    逃下樓梯要逃跑，他看見我就出手打我，我也出手打他，2
    人就互毆，接下來癸○○、辛○○、戊○○、庚○○、丙○○就跑下來共同圍毆被害人」等語（見94年5月11日警詢筆
    錄）；又於原審訊問中供稱：「有協助看管己○○，是照片
    編號1.3.7.8的人叫我協助看管」，「照片上之1、7、8、3
    的人把被害人帶來的。乙○○要我與哥哥辛○○幫忙注意一
    下被害人」等語（見94年4月29日原審訊問筆錄）。
  (8)被告癸○○對於94年4月28日凌晨l時30分，警方前往桃園縣
    龜山鄉○○村○○○街12號4樓之5實施搜索時，伊在場乙情，
    均供承不諱。
  (9)綜據上述，可知：
    被告乙○○確先於94年4月10日至同年月25日間，3次在彰
      化縣彰化市○○○路282號被告庚○○經營之永生當鋪內
      ，先謀議如何強押己○○、如何追討回麻黃素被侵吞之損
      失，並由庚○○取得其中4成款項之協議。
    被告乙○○覓妥桃園縣蘆竹鄉南崁下55之1號鐵皮屋供作
      藏匿人質處所後，即於94年4月26日下午，與綽號「阿豐
      」、「阿龍」者及另2名姓名不詳之成年男子，分乘車牌
      號碼不詳之黑色喜美CRV休旅車，庚○○則夥同丙○○、
      戊○○3人共乘1車，前往苗栗縣竹南鎮○○路91號旁鐵皮
      屋，在該處挾人多之勢，並以是否具殺傷力不明之槍枝指
      向被害人己○○及以槍托毆打之強暴方式，剝奪被害人己○○之行動自由，而將被害人強押上車，先駛往乙○○事
      先覓妥之桃園縣蘆竹鄉南崁下55之1號鐵皮屋，惟因無人
      在家無法進入，乃另行將被害人押往綽號「阿豐」者所覓
      得位於桃園市之某空屋內私行拘禁之。
    被告辛○○經乙○○告知，明知乙○○借用處所之目的，
      係作為拘禁被害人之事實，已據被告乙○○、辛○○於警
      詢中供述甚明，被告辛○○仍向不知情之林豪樹借用臺北
      縣龜山鄉○○村○○○街12號4樓之5樓中樓住宅，供被告等
      人拘禁被害人之用，並由辛○○、壬○○、癸○○等人在
      該住宅協助看管被害人己○○，因己○○試圖脫逃，乃遭
      壬○○、癸○○、辛○○、戊○○、庚○○、丙○○等人
      共同圍毆成傷，繼之由辛○○帶領戊○○、丙○○、庚○○連同人質己○○搭乘庚○○所有之車號8888－LE賓士自
      用小客車，而乙○○駕駛車牌號碼6956－LE號車輛跟隨在
      後，將人質己○○移往原本尋覓之桃園縣蘆竹鄉南崁下55
      之1號鐵皮屋內藏匿之事實，亦據被告辛○○、壬○○供
      述無訛。
    被告壬○○、辛○○2人係兄弟，其2人彼此間暨與被告癸○○間均無怨隙，且壬○○、辛○○於彼時之陳述，是在
      記憶猶新的情況下直接作成，與事實較相近，當時直接面
      對詢問警員所為陳述因無其他被告在場而較為坦然，亦較
      無受外力干擾或事後串謀之情形，不致故為不利自己或其
      他被告之陳述，其證詞具可信性。且被告壬○○、辛○○
      2人上開陳述，與被害人己○○於警詢時之指訴情節互核
      相符，足認被告辛○○、壬○○、癸○○3人，就被害人
      己○○遭乙○○等人如何拘禁等事宜，均有犯意聯絡，且
      各有分工負責之行為分擔。被告辛○○、壬○○事後翻異
      前詞，改稱不知情云云，被告癸○○矢口否認參與上開犯
      行云云，顯係互相迴護及卸責之詞，不可採信。至證人己○○於本院前審審理中證述：被告壬○○、辛○○2人當
      時並沒有出手毆打伊，是伊叫被告等人將伊綁起來的云云
      ；於本院審理時則證稱：當時眼睛被矇住了，不知道誰看
      管伊。圍毆伊之人有好幾個，不清楚是誰。沒有看到癸○○有毆打伊，不知道誰毆打伊等語。查證人己○○此部分
      證詞與其之前所述之內容不符且與被告等人前開所述之情
      形亦不相符，顯屬事後迴護被告壬○○、辛○○、謝文峰
      等人之詞，尚難採信，附此敘明。
(二)、被告乙○○夥同綽號「阿豐」、「阿龍」者，另2名姓名年
    籍不詳之成年男子，及被告庚○○、丙○○、戊○○、壬○○、癸○○、辛○○等人如何強取被害人己○○身上攜帶之
    財物，並由己○○女友謝美惠交付250萬元予庚○○，暨利
    用自動提款機接續6次提領被害人己○○設於中國信託商業
    銀行帳戶內之款項共12萬元之事實之事實，業據證人即被害
    人己○○於警、偵訊、原審及本院前審審理中指述歷（見94
    年4月28日警詢筆錄、同日偵查筆錄、原審94年11月23日審
    判筆錄、本院前審95年6月28日審判筆錄），並有下列事證
    可資證明，堪信屬實：
  (1)證人賴美惠於警詢中證稱「我是於94年4月26日23時許（正
    確時間我不確定）接獲1通0000000000行動電話男性聲音，
    撥打我們號0000000000行動電話，告知我男友己○○在他們
    場子（意指賭場）輸了新台幣500萬，己○○要他到我這裡
    來拿錢，並留1支門號0000000000行動電話給我，要我撥過
    去求證，我於94年4月28日23時27分49秒回撥門號000000000
    0行動電話，先是1名男子接聽，後來他有拿給己○○講，己○○要我拿250萬給他，我與己○○掛斷電話不久，門號000
    0000000就撥打我電話過來跟我講他人在附近，跟我約在台
    北縣土城市○○路頂好商場大門前見面交錢」等語（見94年
    4月28日警詢筆錄）；於偵查中證稱「後來我們約定在土城
    市的立德頂好商場大門前交款，後來對方就面對車道走過來
    ，我將現金250萬元放在紙袋內，當面交給他」，「（將現
    金交給）編號7的庚○○」（見94年4月28日偵訊筆錄）；於
    原審審理中證稱「（在警察、檢察官那邊所言）實在」等語
    （見原審94年11月23日審判筆錄）。
  (2)證人黃美惠於警詢中證稱「我於94年4月27日上午9時30分接
    獲我弟弟以行動電話0000000000撥打我公司電話0000000000
    給我，告知我說要我準備600萬元，準備好拿給賴美惠，歹
    徒會去找賴美惠拿贖款後就掛斷電話」，「我於94年4月27
    日共接獲4通，第1通是我於94年4月27日上午9時30分接獲，
    第2通是同日上午10時許，是我弟弟以同支行動電話撥打我
    行動電話0000000000其內容是要告知我錢先不要領出來，用
    匯款方式交付贖款，其匯款帳戶再等通知，第3通是我弟弟
    以同支行動電話，撥打我行動電話092750l897，問我準備好
    沒，我回答我還在籌錢中，匯款時間已經超過3點半我也沒
    辨法匯款，我跟我弟弟講電話中，1位男性歹徒接過電話，
    告知我叫我要好好合作不要有小動作你弟弟就會沒事，後就
    斷線，第4通亦是我弟弟以同支行動電話，撥打我行動電話
    0000000000，問我籌錢籌的怎樣，我說我還在籌措中，我弟
    弟告知我如果錢籌不夠把車子賣掉等明（28）日中午再告知
    我匯款帳號，我就問我弟弟吃飯沒後就斷線，直到警方通知
    我弟弟已安全被警方救獲我才停止籌措贖款」等語（見94年
    4月28日警詢筆錄）；又於偵查及原審審理中均為內容相同
    之陳述（見94年4月28日偵訊筆錄、原審94年11月23日審判
    筆錄）。
(三)、被告乙○○等人上開妨害自由之犯行，並有被告丙○○、戊○○、庚○○、乙○○、辛○○、壬○○等人互為指認參與
    本案之刑事檔案相片各1份、被害人己○○指認參與擄人勒
    贖之被告丙○○、乙○○、辛○○、壬○○、庚○○及戊○○等人刑事檔案相片各1張、被告乙○○所使用之000000000
    0號行動電話與被告辛○○所使用之0000000000號行動電話
    通訊監察譯文1份（見94年度偵字第1566號卷宗第94、95、9
    6頁）、被告乙○○、庚○○和2名不詳姓名之成年男子強押
    被害人己○○至桃園縣龜山鄉○○○街12號4樓之5處藏匿時大
    樓監視器翻拍照片4張（見94年度偵字第2710號卷宗第41、4
    2頁）、被害人己○○中國信託商業銀行帳號000000000000
    號94年4月26日至4月27日帳戶歷史交易查詢1紙（見94年度
    偵字第1571號卷宗第240頁）、被害人己○○澄清醫院診斷
    證明書正本1紙（見94年度偵字第1570號卷宗第176頁）、搜
    索攻堅囚禁人質現場蒐證畫面8張（見94年度偵字第1567號
    卷宗第127、128頁）、證人賴美惠指認取款被告庚○○之刑
    事檔案相片1份（見94年度偵字第1566號卷宗第134頁）、被
    告丙○○指認綁架被害人己○○及藏匿人質等處所之刑案蒐
    證相片10張（見94年度偵字第1566號卷宗第200頁至第204頁
    ）、被告辛○○指認藏匿人質處所蒐證相片1份（見94年度
    偵字第1567號卷宗第201頁至第203頁）、被告戊○○指認綁
    架被害人己○○及藏匿人質等處所之刑案蒐證相片10張（見
    94年度偵字第1568號卷宗(二)第113頁至第117頁）、被告壬○○指認綁架被害人己○○之被告乙○○等人之刑事檔案蒐證
    相片8張（見94年度偵字第1569號卷宗第24頁）、被告庚○○指認綁架被害人己○○及藏匿人質等處所之刑案蒐證相片
    10張（見94年度偵字第1570號卷宗第229頁至第233頁）、被
    告乙○○指認綁架被害人己○○及藏匿人質等處所之刑案蒐
    證相片10張（見94年度偵字第1571號卷宗第211頁至第215頁
    ）、被害人己○○所提供中國信託商業銀行林口簡分行戶名
    己○○之存摺封面影本、遠東國際商業銀行戶名己○○之存
    摺封面影本及車牌號碼6V－6550號行車執照影本各1份（見9
    4年度偵字第1571號卷宗第233、234、235頁）等附卷可稽；
    復有扣得分別為乙○○等人所有供本件犯罪之物：
    (1)乙○○所有供聯絡使用之0000000000、0000000000號之行
    動電話2支、現金55萬8千元、供綑綁矇住己○○雙眼已使用
    之膠帶及剩餘膠帶（2捆）共3捆；(2)辛○○所有供聯絡使用
    之0000000000號之行動電話；(3)丙○○所有供聯絡使用之00
    00000000號之行動電話；(4)庚○○所有供聯絡使用之000000
    0000號之行動電話及手銬、腳鐐各1付、車牌號碼8888－LE
    號自用小客車1部（已發還）(5)戊○○所有供聯絡使用之000
    0000000號之行動電話1支等物可資佐證。
(四)、本件被害人己○○曾因被告乙○○透過第3人林國清轉交而
    取得製造安非他命之材料麻黃素1包，原約定由己○○代為
    覓人將之製成安非他命成品後欲販賣圖利，惟己○○因故失
    落該麻黃素後，雖己○○已提出金錢賠償，乙○○仍認尚不
    足填補其損失等情，有下列事證可資證明：
  (1)被告乙○○於警詢中供稱「（問：你們為何要綁架己○○？
    ）我於94年4月初拿了12至13公斤麻黃素給己○○要製造安
    非他命」等語（見94年4月28日警詢筆錄）；於本院前審審
    理中供稱「（問：你與己○○間有何糾紛？）我與己○○，
    我有拿安非他命的原料麻黃素給他，結果他有無製造成功我
    不曉得，但他後來告訴我他被警抓到，他只拿一些材料錢給
    我，只給我1百多萬元而已」，「（問：製安毒部份他要給
    你多少？）講好他如有做好的話所得，當初說1人1半，約1
    千多萬左右」，「（問：你拿多少價值原料給他，市價多少
    ？）20公斤麻黃素，我跟人家買就要1百多萬元」，「（問
    ：他後來有將安毒製作成功否？）跟我說1、2個禮拜後要與
    我算清楚，後來拖到3、4個禮拜，他說被警察查獲，我懷疑
    他騙我，因為報紙沒有登出來，後來己○○透過林國清拿16
    5萬給我，說要彌補我的材料錢，我拿10萬元給林國清當走
    路工，當時還有連云銘、張文榮及其朋友我不認識及林文科
    、連云璋在場」等語（見本院上訴字卷二第68頁）。於本院
    以證人身分證稱：找庚○○時，有告知與人就製造安非他命
    事被黑吃黑及被積欠賭債事，安非他命可獲利約一、二千萬
    元的價值，賭債己○○欠約一千萬元。知道那個人行時，
    會告知庚○○請他處理。帶己○○到辛○○那裡，事先沒有
    與辛○○聯絡等語（見本院卷第274、275頁）。
  (2)證人即被害人己○○於本院審理中證稱「（乙○○有無透過
    林國清拿安非他命的原料給你？）他有拿1包東西給我，叫
    我回去台北問問看是否可以處理，我拿到台北時就給別人黑
    吃黑拿走了。我還賠償林國清250萬元」，「（這包是什麼
    東西？）安非他命原料麻黃素」，「（交給你的目的？）這
    東西我不是很懂，但我交往很多人，所以他問我是否有其他
    人可以配合作」，「（林國清拿安非他命給你時，是用何東
    西包裝？）類似麻布袋的東西」，「（裝了多少？）11公斤
    ，約有半包左右，叫我拿去給人家看」，「（你怎麼知道是
    11公斤？）是林國清說的」等語（見本院9上訴字卷四第63
    、64頁）。於本院亦證稱：林國清有拿一袋麻黃素給伊，伊
    不知是麻黃素，拿到台北給人，被黑吃黑，賠了250萬元，
    伊不認識乙○○，只是賭博時見過等語（見本院卷第273頁
    ）。
  (3)證人連云銘於原審審理中證稱「（你後來是否知道發生這件
    事情的原因？）我知道乙○○曾經透過林國清拿原料給己○○」，「我沒有親眼看到，但是我曾經看過林國清拿錢給乙○○但好像應該是200萬元，但是拿不足，乙○○不高興」
    等語（見原審94年11月23日審判筆錄）；於本院前審審理中
    證稱「（乙○○請林國清拿原料給己○○你親眼看到？）有
    ，是乙○○拿原料給林國清，林國清當場打電話約己○○說
    你交代的事情已經弄好了會拿過去給你」，「（己○○透過
    林國清拿錢給乙○○你有無親眼看到？）有，林國清拿錢給
    乙○○」，「（當時雙方談話內容為何？）林國清說己○○
    要他拿錢給乙○○，說不好意思與原來說的金額拿不夠，乙○○發牢騷不高興」等語（見本院上訴字卷二第212頁以下
    ）。
  (4)證人林文科於本院前審審理中證稱「（你有無看過林國清拿
    錢給乙○○？）我正好在場」，「（林國清拿少錢給乙○○
    ？）大約有1百5、60萬元，均是現金」，「（林國清拿錢給
    乙○○時有無發生爭執或不愉快？）林國清只是受託，乙○○有質疑怎麼這麼少？還拖那麼久」等語（見本院上訴字卷
    二第214頁以下）；證人張文榮亦證稱「林國清拿錢給乙○○時有我有看到」等語（見本院上訴字卷二第70頁）。
  (5)證人連云銘、林文科、張文榮與被告乙○○間並無親誼或怨
    隙，不致故為有利或不利於被告之陳述，而證人己○○係本
    案之被害人，亦不致故為有利於被告之陳述，其等證詞均具
    可信性。則證人連云銘、林文科均親見第3人林國清轉交約
    160萬元之現金予被告乙○○，證人連云銘更證稱被告乙○○拿「原料」予林國清，並親自見聞林國清當場以電話聯繫
    己○○稱「你交代的事情已經弄好了會拿過去給你」等語，
    與證人己○○證述之情節互核相符，被告乙○○上開供述應
    非虛言，堪信被告乙○○與被害人己○○間，確有上開關於
    製造、販售安非他命之財務糾紛。至於糾分金額之數額，本
    院參酌己○○已承認林國清所交付之麻黃素被黑吃黑，賠林
    國清250萬元之事實，則乙○○供稱該批麻黃素製成甲基安
    非他命成品，市價約一、二千萬元，可以採信。至證人林國
    清於原審及本院前審審理中雖否認有代為交付製造安非他命
    之材料與己○○，並轉交己○○所交付之款項與乙○○云云
    。查，證人林國清所述與前開證人連云銘、林文科、張文榮
    、己○○證述之內容不合，且被告乙○○自警訊時即稱與被
    害人間有安非他命材料麻黃素，一起製造安非他命之協議，
    經本院調查結果應屬可信，已如前述。而證人林國清所為之
    證詞，顯係為避免涉有製造安非他命之罪嫌，所為規避責任
    之詞，不足採信。另選任辯護人李世才律師於本院前審請求
    再傳訊證人林國清，證明被害人己○○所交付轉交予被告乙○○之金額是250萬元，與被告乙○○實際所收到之金額不
    符一節，因證人林國清於原審及本院前審做證時，均一再否
    認有代為轉交金錢之事實，實無再次作證之必要，且本院認
    為本件所轉交之金錢縱有不符之處，與被告等人對於本件犯
    罪之成立，不生影響，本院認並無再予傳喚之必要，並此敘
    明。
(五)、至被告乙○○於原審、本院審理中均供稱伊與己○○間另有
    賭債云云，並供稱「己○○欠我4、5百萬賭債，沒有憑據」
    等語，惟證人即被害人己○○始終否認其與被告乙○○間有
    何賭債存在；證人張文榮雖證稱：被告乙○○與被害人己○○間有賭債存在是聽來的云云，證人林國清證稱：被告乙○○與被害人己○○間有賭債存在，金額不知道云云；查，上
    開證人或謂賭債之事是聽聞而來，或不知確實之金額為多少
    ？自難作為認定賭債存在之依據，況且被告乙○○於警詢、
    偵查中均未提及賭債一事，迄審判中始供述其與被害人己○○間尚有賭債4、5百萬元之糾紛，經本院調查結果，並無任
    何證據足資證明被告等人對被害人己○○為妨害自由之行為
    ，係為索討賭債，被告乙○○此部分供述，自難採為有利於
    被告等人之認定。
(六)、綜上所述，被告乙○○、庚○○、丙○○、戊○○、辛○○
    、壬○○、癸○○共同強押拘禁被害人之犯行，事證已臻明
    確，可以認定。
參、論罪科刑理由：
一、新舊法適用之比較：
(一)、95年7月1日施行之刑法第28條規定：二人以上共同實行犯罪
    之行為者，皆為正犯。考其立法意旨，係將修正前共同正犯
    包括陰謀共同正犯及預備共同正犯之範圍，縮小在著手實行
    犯罪概念下共同參與行為者為限，始成立共同正犯，爰將實
    施修正為實行，是以新刑法對於共同正犯之規定，與修正前
    相較，其所定共同正犯之範圍與修正前已有變更。新法並非
    有利於被告，應依刑法第2條第1項規定，適用行為時法。
(二)、95年7月1日修正施行之新刑法第37條第2項關於褫奪公權要
    件之規定，亦有修正。比較新舊法，以新法有利於被告，應
    以刑法第2條第1項但書，適用有利於被告之新修正規定。
二、按擄人勒贖罪以意圖為自己或第三人不法之所有為其主觀違
    法要件，是否具備不法所有之意圖，應以行為人主觀之認識
    為依據，苟係基於私權糾葛或私利爭執，為填補損失而為賠
    償之請求，縱係以強暴、脅迫為之，因其主觀上在於彌補所
    失利益或所受損失，除應成立妨害自由罪外，尚難以擄人勒
    贖罪相繩。本件被告乙○○與被害人己○○間，有上開關於
    製造、販售安非他命之財務糾紛，夥同被告庚○○、丙○○
    、戊○○、壬○○、癸○○、辛○○、「阿豐」、「阿龍」
    及2名不詳姓名之成年男子共同剝奪被害人己○○之行動自
    由，向被害人追討，因交付麻黃素給己○○委託其製造甲基
    安非他命未成之損失，被告乙○○主觀上係在彌補所失利益
    及所受損害，因此乙○○與庚○○、戊○○、丙○○等人之
    強押拘禁被害人，強令交付款項之行為，並不成立擄人勒贖
    罪，而係成立刑法第302條第1項之私行拘禁罪。公訴人認係
    犯擄人勒贖罪，尚有未洽，起訴法條應予變更。另被告等人
    並無為自己或第三人不法所有之意圖，已如前述，其等由己○○所告知密碼，自自動櫃員機提領取得己○○帳戶內之12
    萬元現金，亦不成立刑法第339條之2第1項之由自動付款設
    備取得他人之物罪。按共同正犯之成立，祇須具有犯意之聯
    絡，行為之分擔，既不問犯罪動機起於何人，亦不必每一階
    段犯行，均經參與（最高法院34年上字第862號判例參照）
    。又按共同實施犯罪行為之人，在合同意思範圍以內，各自
    分擔犯罪行為之一部，相互利用他人之行為，以達其犯罪之
    目的者，即應對於全部所發生之結果，共同負責（最高法院
    28年度上字第3110號、50年度台上字第1060號判例參照）。
    上揭被害人遭被告等人實施強暴行為而強押上車時起，並3
    度更換拘禁地點等過程，被告等人未必於每一階段之犯行全
    程參與，惟其等相互利用其他人之行為，而達到本件犯罪行
    為之目的至為明確，依照上開說明，足認被告等人與綽號「
    阿豐」、「阿龍」之成年男子、另2名不詳姓名成年男子者
    間，均有犯意聯間均有犯意聯絡及行為分擔，均應以共同正
    犯論處。被告等人因被害人己○○欲逃跑而毆打己○○成傷
    部分，未據被害人己○○提出告訴，本院自無從一併審理，
    附此敘明。
三、爰審酌被告等人有關前科之情形、犯罪之動機、目的、手段
    、其品行及智識程度、犯罪所居之地位及分工之情形、所為
    嚴重危害社會治安與對被害人所造成危害之程度及其等犯罪
    後之坦承部分犯罪事實等一切情狀，分別量處如主文所示之
    刑。並就被告乙○○、庚○○、戊○○、丙○○四人，認依
    其等糾眾擄人討債之犯罪之性質，有褫奪公權之必要，並均
    諭知褫奪公權六年。本件犯罪在96年4月24日以前，所犯為
    刑法第302條第1項之罪，合於中華民國96年罪犯減刑條例規
    定，應依該條例第2條第1項第3款減其等之宣告刑二分之一
    。扣案如附表所示之被告乙○○所使用之0000000000、0000
    000000等號行動電話2支、辛○○所使用之0000000000 號行
    動電話1支、丙○○所使用之0000000000號行動電話1支、庚○○所使用之0000000000、0000000000、0000000000號行動
    電話3支、綑綁矇住己○○雙眼已使用之膠帶及剩餘膠帶（2
    捆）共3捆及手銬、腳鐐各1付、戊○○所使用之0000000000
    號行動電話1支等物，均分別為被告等人所有且供其犯本罪
    所用之物，爰依刑法第38條第1項第2款之規定宣告沒收。另
    被告等人持以押人之槍支2支，並無證據證明具有殺傷力，
    無從證明係違禁物；庚○○所有之酒瓶絨布套1 個，未扣案
    ，為免執行困難，爰均不併予宣告沒收。扣案之55萬8千元
    ，係自被害人處取得為被害人所有，自不得沒收。扣案被告
    庚○○所有賓士車一輛，雖供犯罪所用，但非專供犯罪所用
    之物，無沒收之必要，爰不宣告沒收。另扣案之高雄銀行支
    票4張、30萬元（檢察官亦認非本件犯罪所得之不法利益）
    、身份證1張、駕照2張、人民幣10元2張、20元1張、100元1
    張，序號000000000 0000000電話1支、汽車鑰匙1支、海洛
    因3包、注射針筒5支、橡皮筋1條、吸食器1具、玻璃管1個
    ，均無證據證明與本件犯罪有關，爰均不宣告沒收，附此一
    併敘明。
肆、撤銷原審判決之理由：
一、原審對被告等人予以論罪科刑，固非無見，惟有下列違誤之
    處：(一)、原判決認定被告乙○○與被害人己○○之間無製造
    安非他命之糾紛債務糾紛存在，認事未洽。(二)、原審不及比
    較有關刑法修正之相關事項，適用修正前之相關規定，尚有
    未洽。(三)、被告乙○○與被害人己○○間有財務糾紛，乙○○強令己○○交付款項，係為彌補因己○○未完成製造甲基
    安非他命之所生損失及不可歸責事由失利益，並無不法所有
    意圖。原審認被告乙○○等人有不法所有意圖。(四)、另阿豐
    、阿龍係乙○○在94年4月26日下午3、4時許，在苗栗縣竹
    南鎮○○路91號旁鐵皮屋發現己○○後，才通知阿豐、阿龍
    到場，已據乙○○於本院供明，原審認阿豐、阿龍亦於94年
    4月10日至同月25日前至彰化市與庚○○共同謀議，認事未
    洽。(五)、又被告等於94年4月26日晚7、8時許，強押被害人
    ，原審判決未予認定，亦有未洽。本件被告等7人提起上訴
    ，指摘原審判決論處被告等擄人勒贖罪，其等上訴為有理由
    ，應由本院將原審判決撤銷改判。
據上論斷，應依刑事訴訟法第369條第1項前段、第364條、第299
條第1項前段、第300條，刑法第302條第1項、第2條第1項、第37
條第2項，修正前刑法第28條、第55條、第38條第1項第1款，刑
法施行法第1條之1第2項，中華民國96年罪犯減刑條第2條第1項
第3款、第7條、14條，判決如主文。
本案經檢察官丁○○到庭執行職務。
中　　華　　民　　國　　96　　年　　10　　月　　31　　日
            刑事第九庭  審判長法  官  陳  筱  珮
                              法  官  康  應  龍
                              法  官  趙  春  碧
上列正本證明與原本無異。
如不服本判決應於收受送達後十日內向本院提出上訴書狀，其未
敘述上訴之理由者並得於提起上訴後十日內向本院補提理由書（
均須按他造當事人之人數附繕本）。
                              書記官  胡  美  娟
中　　華　　民　　國　　96　　年　　11　　月　　1 　　日
附表：
(1)被告乙○○所有之0000000000、0000000000號行動電話2支，
  已使用之膠帶及剩餘膠帶（2捆）共3捆。
(2)辛○○所有之0000000000號行動電話1支。
(3)丙○○所有之0000000000號行動電話1支。
(4)庚○○所有之0000000000、0000000000、0000000000號行動電
  話3支、手銬及腳鐐各1付。
(5)戊○○所有之0000000000號行動電話1支。
